臺灣彰化地方法院刑事判決              100年度訴字第950號
公  訴  人  臺灣彰化地方法院檢察署檢察官
被      告  賴火諒
上列被告因違反毒品危害防制條例案件，經檢察官提起公訴（
100年度毒偵字第1069、1216號），本院改依簡式審判程序審理
，判決如下：
    主  文
賴火諒施用第一級毒品，累犯，處有期徒刑捌月，扣案之塑膠鏟
管壹支沒收；又施用第一級毒品，累犯，處有期徒刑拾月，扣案
同上之塑膠鏟管壹支沒收；又施用第二級毒品，累犯，處有期徒
刑陸月。主刑部分應執行有期徒刑壹年陸月。
    事  實
一、賴火諒曾(1)因違反肅清煙毒條例案件，經本院以81年度訴字
    第231號判決，判處有期徒刑3年，上訴後由臺灣高等法院臺
    中分院（以下簡稱：臺中高分院）以81年度上訴字第1446號
    判決，撤銷原審判決，改判處有期徒刑1年6月確定；(2)因違
    反肅清煙毒條例案件，經本院以82年度訴字第183號判決，
    判處有期徒刑3年1月確定；上開二罪經接續執行後，於民國
    83年6月3日因假釋出獄；(3)復於上開假釋期間，再因違反肅
    清煙毒條例、麻醉藥品管理條例等案件，經本院以85年度訴
    字第369號判決，各判處有期徒刑3年2月、4月，應執行有期
    徒刑3年4月，上訴後由臺中高分院以85年度上訴字第1983號
    判決，撤銷原審判決，各改判處有期徒刑3年3月、5月，應
    執行有期徒刑3年4月確定；(4)又因違反肅清煙毒條例、麻醉
    藥品管理條例等案件，經本院以85年度訴字第1072號判決，
    各判處有期徒刑3年5月、6月，應執行有期徒刑3年7月確定
    ，上訴後由臺中高分院以86年度上訴字第558號判決駁回上
    訴而確定；賴火諒前揭序號(1)、(2)二罪之假釋乃經撤銷，應
    執行殘刑有期徒刑2年10月又22日，並與前述序號(3)、(4)之
    各罪接續執行，復於90年11月30日假釋出獄；又於該假釋期
    間，於92年間再因施用毒品案件，經撤銷假釋，而應執行前
    揭各罪之殘刑有期徒刑4年1月又16日，其後因中華民國九十
    六年罪犯減刑條例施行，前揭序號(2)、(4)之各罪，均經臺中
    高分院以96年度聲減字第634號裁定各減其宣告刑二分之一
    ，其中序號(4)之二罪，並經合併定應執行有期徒刑1年9月又
    15日確定，而於96年7月16日因減刑而赦免。另賴火諒曾因
    施用毒品案件，經裁定令入戒治處所施以強制戒治後，於99
    年9月21日強制戒治執行完畢釋放。詎仍不知悔改，(一)復
    基於施用第一級毒品海洛因之犯意，於100年4月18日下午5
    時許，在彰化縣員林鎮○○里○○路155巷85號住處，將毒
    品海洛因粉末加水後，再以針筒注射之方式，施用第一級毒
    品海洛因1次。嗣於100年4月21日晚間6時30分許，其在彰化
    縣員林鎮○○里○○路155巷口因形跡可疑為警盤查，賴火
    諒在有偵查權限之機關或公務員發覺其上開施用第一級毒品
    犯罪前，主動向警員自首施用第一級毒品犯行而接受裁判，
    並同意警員採集其尿液送驗，檢驗結果呈現可待因及嗎啡之
    陽性反應。(二)另基於施用第一級毒品海洛因之犯意，於10
    0年6月9日上午10時許，在南投縣南崗工業區附近某友人住
    處，亦以前述方式，施用第一級毒品海洛因1次。(三)另基
    於施用第二級毒品甲基安非他命之犯意，於100年6月8日下
    午某時，在南投縣南崗工業區附近某友人住處，將毒品甲基
    安非他命置於玻璃球內，再以加熱燒烤吸食煙霧之方式，施
    用第二級毒品甲基安非他命1次【與起訴書所載「基於施用
    第二級毒品甲基安非他命之犯意，於100年6月9日下午3時10
    分為警採尿時回溯96小時內某時，在不詳地點，以不詳方式
    ，施用第二級毒品甲基安非他命1次」，係同一事實。】。
    嗣於100年6月9日下午1時10分許，其因毒品案件，為警持臺
    灣彰化地方法院檢察署檢察官核發之拘票，在彰化縣永靖鄉
    ○○路102號前為警拘提到案，當場扣得其所有供上開 (一)
    、(二)施用海洛因使用之塑膠鏟管1支，警方並得其同意採
    集尿液送驗，檢驗結果呈現可待因、嗎啡及甲基安非他命之
    陽性反應，而查獲上開(二)、(三)之施用毒品行為。
二、案經彰化縣警察局員林分局、鹿港分局報告臺灣彰化地方法
    院檢察署檢察官偵查起訴。
    理  由
壹、程序部分：
    被告賴火諒所犯之本案犯罪，係死刑、無期徒刑、最輕本刑
    為3年以上有期徒刑以外之罪。其於準備程序就上開被訴事
    實為有罪之陳述，經受命法官告知簡式審判程序之旨，並聽
    取其與公訴人之意見後，本院認無不得或不宜改依簡式審判
    程序進行之情事。爰依刑事訴訟法第273條之1第1項、第284
    條之1規定，裁定由受命法官獨任進行簡式審判程序，先予
    敘明。
貳、實體部分：
一、訊據被告對於上開事實均坦承不諱；且就上開事實一(一)部
    分，警員於100年4月21日對被告所採集之尿液，經送檢驗後
    ，結果呈現可待因及嗎啡之陽性反應，有彰化縣警察局員林
    分局委託檢驗尿液代號與真實姓名對照證單及詮昕科技股份
    有限公司（以下簡稱：詮昕公司）100年4月29日報告編號00
    000000號濫用藥物尿液檢驗報告各1紙在卷可憑；另就上開
    事實一(二)、(三)部分，警員於100年6月9日對被告所採集
    之尿液，經送檢驗後，結果呈現可待因、嗎啡及甲基安非他
    命之陽性反應，亦有彰化縣警察局鹿港分局委託檢驗尿液代
    號與真實姓名對照證單及詮昕公司100年6月22日報告編號00
    000000號濫用藥物尿液檢驗報告各1紙在卷可憑；此外，就
    被告所為上開事實一(一)、(二)之施用毒品行為，復有塑膠
    鏟管1支扣案可佐。足認被告之自白皆與事實相符，可以採
    信。本案事證明確，被告上開施用第一、二級毒品之犯行，
    均堪以認定。
二、查被告前因施用毒品案件，經令入戒治處所施以強制戒治後
    ，於99年9月21日執行完畢釋放一節，有臺灣高等法院被告
    前案紀錄表1份在卷可參。其於該強制戒治執行完畢釋放後5
    年內，再犯本案之施用第一、二級毒品罪，所為皆合於毒品
    危害防制條例第23條第2項所定之追訴要件，自均應依法論
    科。
三、按海洛因及甲基安非他命，分別為毒品危害防制條例第2條
    第2項第1、2款所明定之第一、二級毒品，均不得非法持有
    、施用。核被告所為，就上開事實一(一)、(二)部分，均係
    犯毒品危害防制條例第10條第1項之施用第一級毒品罪，就
    上開事實一(三)部分，係犯同條例第10條第2項之施用第二
    級毒品罪。其先後為施用第一、二級毒品而分別持有海洛因
    、甲基安非他命之低度行為，已各為其施用之高度行為所吸
    收，均不另論罪。再被告所犯上開三罪間，犯意各別、行為
    互殊，應予分論併罰。又被告曾(1)因違反肅清煙毒條例案件
    ，經本院以81年度訴字第231號判決，判處有期徒刑3年，上
    訴後由臺中高分院以81年度上訴字第1446號判決，撤銷原審
    判決，改判處有期徒刑1年6月確定；(2)因違反肅清煙毒條例
    案件，經本院以82年度訴字第183號判決，判處有期徒刑3年
    1月確定；上開二罪經接續執行後，於83年6月3日因假釋出
    獄；(3)復於上開假釋期間，再因違反肅清煙毒條例、麻醉藥
    品管理條例等案件，經本院以85年度訴字第369號判決，各
    判處有期徒刑3年2月、4月，應執行有期徒刑3年4月，上訴
    後由臺中高分院以85年度上訴字第1983號判決，撤銷原審判
    決，各改判處有期徒刑3年3月、5月，應執行有期徒刑3年4
    月確定；(4)又因違反肅清煙毒條例、麻醉藥品管理條例等案
    件，經本院以85年度訴字第1072號判決，各判處有期徒刑3
    年5月、6月，應執行有期徒刑3年7月確定，上訴後由臺中高
    分院以86年度上訴字第558號判決駁回上訴而確定；賴火諒
    前揭序號(1)、(2)二罪之假釋乃經撤銷，應執行殘刑有期徒刑
    2年10月又22日，並與前述序號(3)、(4)之各罪接續執行，復
    於90年11月30日假釋出獄；又於該假釋期間，於92年間再因
    施用毒品案件，經撤銷假釋，而應執行前揭各罪之殘刑有期
    徒刑4年1月又16日，其後因中華民國九十六年罪犯減刑條例
    施行，前揭序號(2)、(4)之各罪，均經臺中高分院以96年度聲
    減字第634號裁定各減其宣告刑二分之一，其中序號(4)之二
    罪，並經合併定應執行有期徒刑1年9月又15日確定，而於96
    年7月16日因減刑而赦免等節，有前揭臺灣高等法院被告前
    案紀錄表在卷可稽，其受徒刑一部之執行而赦免後，於5年
    內故意再犯本案有期徒刑以上之三罪，應依刑法第47條第1
    項之規定，均論以累犯，並各加重其刑。
四、末查被告於100年4月21日晚間6時30分許，為警盤查時，在
    有偵查權限之機關或公務員尚未發覺其上開事實一(一)所示
    之施用毒品犯罪前，主動向彰化縣警察局員林分局警員，自
    首上開犯行而接受裁判一情，有被告於100年4月21日之警詢
    筆錄及承辦警員之職務報告各1份在卷可參（見100年度偵字
    第1069號卷第3頁背面、第5頁）。按此，被告已自首上開事
    實一(一)之犯行，爰依刑法第62條前段規定，就此部分犯行
    予以減輕其刑，並依法先加後減。
五、刑事法所處罰之施用毒品行為，係屬藥物濫用、物質依賴，
    自殘性明顯，侵害性卻隱晦之犯罪。基於施用毒品犯罪此一
    特性，對毒品危害防制條例第10條第1、2項所定施用第一、
    二級毒品罪之刑罰，自不應與一般犯罪之刑罰等量齊觀。因
    此，對於施用毒品之犯罪行為人，刑罰之目的，應側重在幫
    助其遠離毒品及戒除毒癮，俾其重返社會正常生活，故對其
    施以相當期間之徒刑，藉以隔離毒品、戒除依賴即可。爰審
    酌被告有施用毒品之犯罪前科，有前揭臺灣高等法院被告前
    案紀錄表在卷可參，素行不佳；其曾因施用毒品案件，經執
    行強制戒治後，卻又再犯，顯見其未能悔改並記取教訓；惟
    念及施用毒品犯罪之本質，為戕害自我身心健康之行為，尚
    未嚴重破壞社會秩序或侵害他人權益，以及被告於犯後坦承
    犯行，態度良好，暨斟酌其犯罪之動機、目的、手段及高職
    畢業之智識程度等一切情狀，乃核情分別量處如主文所示之
    刑，並定如主文所示之應執行刑。
六、上開扣案之塑膠鏟管1支，為被告所有供上開事實一(一)、
    (二) 施用海洛因犯行所用之物，已據被告陳明在卷，爰依
    刑法第38條第1項第2款規定，在各該犯罪項下宣告沒收。至
    於扣案之毒品海洛因及塑膠袋等物，被告陳稱：海洛因係其
    販賣之標的、塑膠袋係其供販賣毒品分裝使用之物，均與本
    案施用行為無涉等語（見本案卷第28頁背面），是就此部分
    ，自不得在本案宣告沒收。
據上論斷，應依刑事訴訟法第273條之1第1項、第284條之1、第
299條第1項前段，毒品危害防制條例第10條第1項、第2項，刑法
第11條、第47條第1項、刑法第62條前段、第38條第1項第2款、
第51條第5款，判決如主文。
本案經檢察官高宏銘到庭執行職務。
中    華    民    國   100    年    8     月    29    日
                  刑事第三庭    法  官  陳銘壎
以上正本證明與原本無異。
如不服本判決應於收受判決後10日內向本院提出上訴書狀，並應
敘述具體理由；其未敘述上訴理由者，應於上訴期間屆滿後20日
內向本院補提理由書(均須按他造當事人之人數附繕本)「切勿逕
送上級法院」。
中    華    民    國   100    年    8     月    29    日
                                書記官  楊筱惠
附錄本案論罪科刑法條全文：
毒品危害防制條例第10條
施用第一級毒品者，處6月以上5年以下有期徒刑。
施用第二級毒品者，處3年以下有期徒刑。